【裁判字號】    98,審易,796
【裁判日期】    980522
【裁判案由】    毒品危害防制條例
【裁判全文】
臺灣士林地方法院刑事判決             98年度審易字第796號
公  訴  人  臺灣士林地方法院檢察署檢察官
被      告  甲○○
上列被告因違反毒品危害防制條例案件，經檢察官提起公訴（九
十八年度毒偵字第四六０號），被告為有罪之陳述，本院裁定改
行簡式審判程序，並判決如下：
    主  文
甲○○施用第二級毒品，累犯，處有期徒刑捌月，扣案之吸食器
壹組沒收。
    事  實
一、甲○○曾因施用第二級毒品甲基安非他命案件，經本院於民
    國八十八年二月二日以八十八年度毒聲字第二三二號裁定送
    勒戒處所觀察、勒戒後，認無繼續施用毒品之傾向，由臺灣
    士林地方法院檢察署檢察官於八十八年二月二十六日以八十
    八年度偵字第一八０八號為不起訴處分確定，並於八十八年
    二月二十六日釋放出所。又因施用甲基安非他命案件，經本
    院於八十八年十一月三日以八十八年度毒聲字第二二九二號
    裁定送勒戒處所觀察、勒戒後，認無繼續施用毒品之傾向，
    由臺灣士林地方法院檢察署檢察官於八十八年十二月九日以
    八十八年度毒偵字第五二九號為不起訴處分確定，並於八十
    八年十二月九日釋放出所。復因施用甲基安非他命案件，經
    臺灣臺北地方法院於八十九年六月二十七日以八十九年度毒
    聲字第一五九０號裁定令入戒治處所施以強制戒治，於九十
    年一月十九日停止戒治付保護管束，並於九十年六月二十六
    日保護管束期滿視為執行完畢，經臺灣臺北地方法院檢察署
    檢察官以八十九年度毒偵字第二一一０號提起公訴，由臺灣
    臺北地方法院於八十九年十月六日以八十九年度易字第一八
    二六號判決處有期徒刑六月、如易科罰金以三百元折算一日
    確定。再因施用甲基安非他命案件，經臺灣板橋地方法院於
    九十二年四月三十日以九十二年度毒聲字第一三三七號裁定
    令入戒治處所施以強制戒治，於九十三年一月九日因毒品危
    害防制條例修正而免除戒治（強制戒治未執行完畢），並經
    臺灣板橋地方法院於九十二年十月二十一日以九十二年度易
    字第一六一五號判決處有期徒刑七月確定。另因偽造有價證
    券等案件，經臺灣板橋地方法院於九十三年八月三日以九十
    一年度易字第一四一０號判決處應執行有期徒刑三年確定，
    入監服刑後，於九十六年十月三十日縮短刑期假釋出獄並交
    付保護管束，並於九十七年六月二十八日假釋期滿未經撤銷
    ，未執行之刑以已執行論，猶不知悔改。於前開強制戒治執
    行完畢釋放後五年內，又犯上揭施用毒品之罪，經法院判決
    確定後，復基於施用第二級毒品甲基安非他命之犯意，於九
    十八年二月二十二日晚間十時許，在臺北市○○區○○路二
    三三號之住處房間，以將甲基安非他命置於玻璃球吸食器加
    熱使成煙霧再以嘴或鼻吸用之方式，施用甲基安非他命一次
    ，迄九十八年二月二十五日上午八時十分許，為警在上開住
    處查獲，並扣得柯青所有供施用甲基安非他命所用之吸食
    器一組，嗣經採集其尿液送驗後呈安非他命、甲基安非他命
    陽性反應，始悉上情。
二、案經臺北市政府警察局松山分局報請臺灣士林地方法院檢察
    署檢察官偵查起訴。
    理  由
一、前揭犯罪事實，業據被告甲○○於本院審理時供認不諱，又
    被告為警查獲時，經採集其尿液送檢驗結果，呈安非他命、
    甲基安非他命陽性反應，有臺北市政府警察局偵辦毒品案件
    尿液檢體委驗單、鑑定人結文及臺灣尖端先進生技醫藥股份
    有限公司九十八年三月十一日濫用藥物檢驗報告各一份在卷
    可稽，復有查獲之吸食器一組扣案可資佐證，足徵被告自白
    與事實相符。本件事證明確，被告犯行堪以認定。
二、按毒品危害防制條例係於九十二年七月九日修正公布，自九
    十三年一月九日起施行。修正後已刪除二犯及三犯之規定，
    一改修法前繁雜之處遇程序，僅將施用毒品者簡化區分為初
    犯、再犯，並認施用毒品者係屬病患性犯人，以觀察、勒戒
    戒除其身癮，並以強制戒治去除其心癮。經觀察、勒戒或強
    制戒治執行完畢釋放後，若係五年後再犯該條例第十條施用
    毒品罪者，與同條例第二十條第一項、第二項關於「初犯」
    之處理方式相同，檢察官應先聲請法院裁定令被告入勒戒處
    所觀察、勒戒，並視有無繼續施用毒品傾向，決定應予釋放
    、為不起訴之處分，或應聲請法院裁定令入勒戒處所強制戒
    治；若係五年內「再犯」同條例第十條施用毒品罪者，依同
    條例第二十三條第二項規定，檢察官則應依法起訴。觀諸該
    條例第二十條第三項之修正理由：「觀察、勒戒或強制戒治
    五年後再犯者，顯見前所實施之觀察、勒戒或強制戒治已足
    以遮斷其施用毒品之癮，為期自新及協助其戒除毒癮，對此
    五年後再犯者，爰明定仍適用初犯之規定，先經觀察、勒戒
    、強制戒治之程序。」及同條例第二十三條第二項之修正理
    由：「為配合簡化施用毒品犯之刑事處遇程序，並鑑於經觀
    察、勒戒或強制戒治執行完畢釋放後五年內再犯者，其再犯
    率甚高，原據以實施之觀察、勒戒及強制戒治既已無法收其
    實效，自應施以刑事處遇。」顯然如施用毒品者係前經觀察
    、勒戒或強制戒治等治療程序執行完畢五年後，始再施用毒
    品之「初犯」，因前所執行之觀察、勒戒或強制戒治已足收
    戒除毒癮之效，自應重新執行觀察、勒戒或強制戒治等治療
    程序，並於治療程序執行完畢後，由檢察官為不起訴處分，
    毋庸對之追訴處罰；反之，在「再犯」之情形，因其先前所
    為治療程序顯未能收戒斷毒癮之效，且考量施用毒品者之再
    犯率偏高，乃簡化其刑事處遇程序，而逕予追訴處罰，不再
    施以治療程序。參酌上開立法理由，修正毒品危害防制條例
    就施用毒品者，祇於「初犯」及「五年後再犯」二種情形，
    有其追訴條件之限制，及須於初犯經觀察、勒戒或強制戒治
    釋放後，五年內均無施用毒品之行為，始能認其前所實施之
    觀察、勒戒或強制戒治已足遮斷毒癮，而得於五年後再犯時
    ，再予適用初犯之規定，重行觀察、勒戒等程序。倘五年內
    已經再犯，被依法追訴處罰，縱其第三次（或第三次以上）
    施用毒品之時間在初犯釋放五年以後，即與「五年後再犯」
    之情形有別，且因已於「五年內再犯」，顯見其再犯率甚高
    ，原實施觀察、勒戒或強制戒治，已無法收其實效，而無五
    年戒斷期之存在，自無再經觀察、勒戒及強制戒治之必要，
    應由檢察官逕行起訴，始符新法修正之本旨（最高法院九十
    五年度台非字第五十九號判決參照）。查被告前因施用毒品
    案件，經法院裁定送強制戒治，於九十年六月二十六日執行
    完畢，刑責部分由臺灣臺北地方法院以八十九年度易字第一
    八二六號判決處有期徒刑六月確定。復因施用毒品案件，經
    臺灣板橋地方法院以九十二年度易字第一六一五號判決處有
    期徒刑七月確定，有臺灣臺北地方法院八十九年度易字第一
    八二六號刑事判決、臺灣板橋地方法院九十二年度易字第一
    六一五號刑事判決、刑案資料查註紀錄表、全國施用毒品案
    件紀錄表及法務部全國檢察官線上查詢刑案人犯在監所最新
    資料報表各一份在卷可稽，被告曾因施用毒品，經強制戒治
    執行完畢釋放後，五年內再犯施用毒品罪，並經判決確定，
    被告係三犯施用毒品罪，雖在前案強制戒治執行完畢釋放五
    年後，但參照上述判決意旨，仍應予追訴處罰。按甲基安非
    他命為毒品危害防制條例第二條第二項第二款所稱之第二級
    毒品。核被告施用甲基安非他命之行為，係犯毒品危害防制
    條例第十條第二項之施用第二級毒品罪。被告持有甲基安非
    他命進而施用，其持有甲基安非他命之低度行為應為施用甲
    基安非他命之高度行為所吸收，不另論罪。又被告有事實欄
    所述犯罪科刑執行情形，有臺灣高等法院被告前案紀錄表附
    卷可參，其於有期徒刑執行完畢後，五年內故意再犯有期徒
    刑以上之本罪，應依刑法第四十七條第一項之規定論以累犯
    ，並加重其刑。爰審酌被告施用甲基安非他命一次及犯罪戕
    害自己身心健康，與犯罪後供認犯行之態度等一切情狀，量
    處如主文所示之刑。
三、扣案之吸食器一組，係被告所有供施用甲基安非他命所用之
    物，業據其於本院審理時供明在卷，應依刑法第三十八條第
    一項第二款之規定宣告沒收。
據上論斷，應依刑事訴訟法第二百九十九條第一項前段、第二百
七十三條之一第一項，毒品危害防制條例第十條第二項，刑法第
十一條前段、第四十七條第一項、第三十八條第一項第二款，判
決如主文。
本案經檢察官蔡元仕到庭執行職務。
中    華    民    國    98    年    5     月    22    日
                  刑事第一庭法  官  周明鴻
以上正本證明與原本無異。
如不服本判決應於收受判決後10日內向本院提出上訴書狀，並應
敘述具體理由；其未敘述上訴理由者，應於上訴期間屆滿後20日
內向本院補提理由書（均須按他造當事人之人數附繕本）「切勿
逕送上級法院」。
                            書記官  丁梅芬
中    華    民    國    98    年    5     月    22    日
附錄論罪科刑法條：
毒品危害防制條例第十條第二項
施用第二級毒品者，處 3 年以下有期徒刑。


司法院資訊處製作；財團法人民間司法改革基金會備份。
